臺灣士林地方法院民事判決　九十年度小上字第五四號
　　上　訴　人　乙○○
　　被上訴人　　甲○○
右當事人間請求損害賠償事件，上訴人對於中華民國九十年八月十五日本院士林簡易
庭九十年度士小字第一九八號第一審判決提起上訴，本院判決如左：
    主  文
原判決廢棄。
被上訴人在第一審之訴及假執行之聲請均駁回。
第一、二審訴訟費用由被上訴人負擔。
    事  實
甲、上訴人方面：
  一聲明：
    (一)原判決廢棄。
    (二)廢棄部分被上訴人在第一審之訴及假執行之聲請均駁回。
    (三)第一、二審訴訟費用由被上訴人負擔。
  二陳述：除與原審判決書所載者相同茲予引用外，補稱：
    (一)上訴人對訴外人蔡德興將其名下之房屋、土地授權被上訴人代為出售，後來被
      上訴人不依上訴人及被上訴人所簽訂之協議書共同為蔡德興名下房、地共繳銀
      行貸款而遭法院拍賣，被拍賣後之分配款依蔡德興與被上訴人雙方和解筆錄，
      應由蔡德興交付予被上訴人共新台幣（以下同）一百五十六萬五千二百三十六
      元，後因上訴人與被上訴人就前揭款項所簽訂之協議書發生爭執，上訴人於民
      國八十七年一月十九日對被上訴人就應收款一百一十三萬三千八百四十八元部
      分聲請裁定准予假扣押並執行在案，嗣上訴人提起訴訟，經臺灣高等法院判決
      確定，上訴人獲一部勝訴判決，上訴人提出強制執行。被上訴人也向台灣板橋
      地方法院聲請於四十八萬四千三百八十一元之範圍內撤銷假扣押（原假扣押金
      額與上訴人一部勝訴金額之差額）。
    (二)被上訴人依民事訴訟法第五百三十一條規定，請求該差額四十八萬四千三百八
      十一元自八十七年一月十九日起至八十九年五月十二日止，按年息百分之五計
      算即五萬五千七百零四元之利息。然依最高法院六十七年度台上字第一四○七
      號判例：「所謂假扣押裁定因自始不當而撤銷，係指對於假扣押裁定抗告，經
      抗告法院依命假扣押時客觀存在之情形，認為不應為此裁定而撤銷之情形而言
      ，若係因本案訴訟敗訴確定而撤銷該裁定，僅屬因命假扣押以後之情事變更而
      撤銷，尚非該條所謂因自始不當而撤銷。」，而上訴人在聲請假扣押後之訴訟
      獲得一部分之勝訴，被上訴人亦未對假扣押裁定提起抗告，該裁定亦未經抗告
      法院認為不當而撤銷，自與民事訴訟法第五百三十一條之規定不符。
    (三)至於被上訴人以民事訴訟法第五百三十條第三項之規定，「因債權人聲請撤銷
      者。」請求賠償債務人因假扣押或供擔保所受之損害，此項請求與事實不符。
      蓋本件假扣押之裁定係由被上訴人向台灣板橋地方法院聲請撤銷，而非上訴人
      所聲請，被上訴人自不得依該條之規定向上訴人請求賠償。
  三證據：援用原審之立證方法，並提出最高法院六十七年度台上字第一四○七號判
          例影本一份、台灣板橋地方法院九十年度全聲字第一三二號裁定影本一份
          為證。
乙、被上訴人方面：
  被上訴人未於言詞辯論期日到場，依其之前到場陳稱：
  一聲明：
    (一)駁回上訴。
    (二)第二審訴訟費用由上訴人負擔。
  二陳述：除與原審判決書所載者相同茲予引用外，補稱：被上訴人已經向台灣板橋
      地方法院聲請撤銷假扣押裁定獲准，所以原審才會判決被上訴人勝訴。
  三證據：援用原審之立證方法。
    理  由
一、本件被上訴人，未於言詞辯論期日到場，核無民事訴訟法第三百八十六條所列各
    款之情形，爰依上訴人聲請，由其一造辯論而為判決。
二、本件被上訴人即原告起訴主張：訴外人蔡德興將其名下之房屋、土地授權被上訴
    人代為出售，依雙方和解筆錄應由蔡某交付被上訴人一百五十六萬五千二百三十
    六元，上訴人因與被上訴人就前揭款項有爭執，於八十七年一月十九日對被上訴
    人上述之應收款一百一十三萬三千八百四十八元部分聲請假扣押，並獲執行，嗣
    上訴人就案提起訴訟，經臺灣高等法院判決確定，上訴人僅得對被上訴人請求六
    十四萬九千四百六十七元，上訴人已向本院聲請撤銷假扣押裁定及執行程序。依
    民事訴訟法第五百三十一條規定「假扣押因自始不當而撤銷或．．．因五百三十
    條第三項之規定而撤銷者，應賠償債務人因假扣押或供擔保所受之損害」被上訴
    人自得請求上訴人給付按四十八萬四千三百八十一元（即上訴人聲請假扣押金額
    與上訴人勝訴金額之差額），自八十七年一月十九日起至八十九年五月十二日止
    ，按年息百分之五計算即五萬五千七百零四元之利息損害及自起訴狀繕本送達翌
    日起至清償日止，按年息百分之五計算之利息。
三、上訴人則以：被上訴人依民事訴訟法第五百三十一條規定，請求該差額四十八萬
    四千三百八十一元自八十七年一月十九日起至八十九年五月十二日止，按年息百
    分之五計算即五萬五千七百零四元之利息。然依最高法院六十七年度台上字第一
    四○七號判例：「所謂假扣押裁定因自始不當而撤銷，係指對於假扣押裁定抗告
    ，經抗告法院依命假扣押時客觀存在之情形，認為不應為此裁定而撤銷之情形而
    言，若係因本案訴訟敗訴確定而撤銷該裁定，僅屬因命假扣押以後之情事變更而
    撤銷，尚非該條所謂因自始不當而撤銷。」，而上訴人在聲請假扣押後之訴訟獲
    得一部分之勝訴，被上訴人亦未對假扣押裁定提起抗告，該裁定亦未經抗告法院
    認為不當而撤銷，自與民事訴訟法第五百三十一條之規定不符。至於被上訴人以
    民事訴訟法第五百三十條第三項之規定，「因債權人聲請撤銷者。」請求賠償債
    務人因假扣押或供擔保所受之損害，此項請求與事實不符。蓋本件假扣押之裁定
    係由被上訴人向台灣板橋地方法院聲請撤銷，而非上訴人所聲請，被上訴人自不
    得依該條之規定向上訴人請求賠償等語資為抗辯。
四、按「假扣押之裁定，債權人得聲請撤銷之。」、「假扣押裁定因自始不當而撤銷
    ，或因第五百二十九條第二項及第五百三十條第三項之規定而撤銷者，債權人應
    賠償債務人因假扣押或供擔保所受之損害。」民事訴訟法第五百三十條第三項、
    第五百三十一條定有明文。
五、被上訴人主張訴外人蔡德興將其名下之房屋、土地授權被上訴人代為出售，依雙
    方和解筆錄應由蔡某交付被上訴人一百五十六萬五千二百三十六元，上訴人因與
    被上訴人就前揭款項有爭執，於八十七年一月十九日對被上訴人上述之應收款一
    百一十三萬三千八百四十八元部分聲請假扣押，並獲執行，嗣上訴人就案提起訴
    訟，經臺灣高等法院判決確定，上訴人僅得對被上訴人請求六十四萬九千四百六
    十七元之事實，已據被上訴人提出台灣板橋地方法院八十六年度訴字第一二二六
    號和解筆錄影本、八十七年度裁全字第一四二號裁定影本、最高法院八十九年度
    台上字第九二六號判決影本各一份為證，且為上訴人所不爭執，應信為真實。被
    上訴人雖另主張前揭台灣板橋地方法院八十七年度裁全字第一四二號假扣押裁定
    係由上訴人向法院聲請撤銷云云，惟為上訴人所否認，且依卷附臺灣板橋地方法
    院九十年度全聲字第一三二號裁定影本觀之，聲請撤銷前揭假扣押裁定之聲請人
    為被上訴人，並非上訴人，是被上訴人此部分之主張尚難認係屬實。故被上訴人
    依民事訴訟法第五百三十一條「假扣押裁定因第五百三十條第三項之規定而撤銷
    」之規定，請求上訴人賠償損害，即無理由。
六、茲應審酌者，乃被上訴人聲請就系爭被上訴人對訴外人蔡德興之和解債權於一百
    一十三萬三千八百四十八元之範圍內聲請假扣押後，僅獲一部之勝訴判決確定，
    被上訴人得否依民事訴訟法第五百三十一條「假扣押因自始不當而撤銷」之規定
    ，對上訴人請求賠償損害。經查，「所謂假扣押裁定因自始不當而撤銷，係指對
    於假扣押裁定抗告，經抗告法院依命假扣押時客觀存在之情形，認為不應為此裁
    定而撤銷之情形而言，若係因本案訴訟敗訴確定而撤銷該裁定，僅屬因命假扣押
    以後之情事變更而撤銷，尚非該條所謂因自始不當而撤銷。」，此有最高法院六
    十七年度台上字第一四○七號判例足資參照，故上訴人對被上訴人所提之本案訴
    訟雖僅獲一部之勝訴判決確定，被上訴人就上訴人敗訴部分聲請撤銷假扣押裁定
    獲准，亦僅屬因命假扣押以後之情事變更而撤銷，尚非該條所謂因自始不當而撤
    銷，被上訴人自不得依該條之規定，請求上訴人賠償其因不當假扣押所受之損害
    。
七、綜上所述，被上訴人依民事訴訟法第五百三十一條之規定，請求上訴人給付損害
    賠償金五萬五千七百零四元及自起訴狀繕本送達翌日起至清償日止，按年息百分
    之五計算之利息，為無理由，不應准許。其假執行之聲請亦失所附麗，應併予駁
    回。原審判命上訴人給付被上訴人五萬五千七百零四元及自九十年三月二十二日
    （起訴狀繕本送達翌日）起至清償日止，按年息百分之五計算之利息，並為假執
    行之宣告，自有未洽。上訴意旨指摘原判決不當，求予廢棄，為有理由。自應由
    本院予以廢棄改判，如主文第二項所示。
八、據上論結，本件上訴為有理由，依民事訴訟法第四百三十六條之三十二第二項、
    第四百五十條、第七十八條、第三百八十五條第一項前段，判決如主文。
中　　　華　　　民　　　國　　九十一　　年　　　五　　　月　　　一　　　日
                            臺灣士林地方法院民事第二庭
~B審判長法官　俞慧君
~B法　　　官　蕭錫証
~B法　　　官　許永煌
右為正本係照原本作成。
本件當事人須以本判決適用法律顯有錯誤為上訴理由時，始得於本判決送達後二十日
內向本院提出上訴狀，如已於本判決宣示後送達前提起上訴者，應於判決送達後十日
內補具上訴理由，（均按他造當事人之人數附繕本），並經本院許可後方得上訴最高
法院。
中　　　華　　　民　　　國　　九十一　　年　　　五　　　月　　　三　　　日
~B法院書記官　馮衍燕
